臺灣臺北地方法院刑事裁定
110年度聲判字第306號
聲  請  人  賴慧美
代  理  人  盧明軒律師
被      告  秦麒瑞


            林子竣


            林宜秀


上列聲請人即告訴人因被告等詐欺案件，不服臺灣高等檢察署檢
察長中華民國110年11月23日110年度上聲議字第8489號駁回再議
之處分（原不起訴處分案號：臺灣臺北地方檢察署110年度偵字
第23959號），聲請交付審判，本院裁定如下：
    主  文
聲請駁回。
    理  由
一、告訴人不服上級檢察署檢察長或檢察總長認為再議無理由而
    駁回之處分者，得於接受處分書後10日內委任律師提出理由
    狀，向該管第一審法院聲請交付審判；法院認為交付審判之
    聲請不合法或無理由者，應駁回之，刑事訴訟法第258條之1
    第1項、第258條之3第2項前段分別定有明文。查本件聲請人
    即告訴人賴慧美以被告秦麒瑞、林子竣及林宜秀涉犯刑法第
    339條第1項詐欺取財罪而提出告訴，案經臺灣臺北地方檢察
    署（以下簡稱臺北地檢署）檢察官偵查後，以110年度偵字
    第23959號為不起訴處分。嗣聲請人聲請再議，經臺灣高等
    檢察署（以下簡稱高檢署）檢察長認再議無理由，以110年
    度上聲議字第8489號處分書駁回聲請（下稱駁回處分），並
    於民國110年12月9日寄存送達聲請人住所地派出所，有送達
    證書1紙在卷可稽（見高檢署110年度上聲議字第8489號卷第
    16頁）。聲請人於接受處分書後10日內，委由代理人於110
    年12月20日具狀向本院聲請交付審判，有刑事委任書狀及刑
    事聲請交付審判狀在卷可按，並經本院調閱上開偵查、再議
    卷宗查確無誤，是本件聲請應屬合法，合先敘明。
二、就對被告林宜秀聲請交付審判部分：查聲請人如附件之刑事
    聲請交付審判狀雖列被告林宜秀為相對人，然依該份書狀中
    僅提及被告林子竣、秦麒瑞以附表編號1所示地主保留戶為
    詐術使聲請人陷於錯誤因而給付款項此事實（即原不起訴處
    分書一、㈠部分），而該上開犯罪事實原臺北地檢署不起訴
    處分書並未就被告林宜秀為不起訴處分，故就上開犯罪事實
    ，聲請人對被告林宜秀聲請交付審判其程序即不合法，此部
    分聲請人之聲請應予駁回，合先敘明。至被告林宜秀雖於原
    不起訴處分書中就詐騙聲請人出資麒譽公司此部分犯罪事實
    遭臺北地檢署為不起訴處分（即原不起訴處分書一、㈡部分
    ），並經高檢署駁回處分，然聲請人如附件所示書狀中全未
    提及原不起訴處分及駁回處分就被告林宜秀所涉上開犯罪事
    實之不起訴處分有何認定不當之處，甚且於上開書狀中全未
    提及該部分犯罪事實，自難認聲請人就該部分犯罪事實有提
    起聲請交付審判之意思，故被告林宜秀就原不起訴處分書一
    、㈡所涉詐欺取財部分並非本案之範圍，此亦先予敘明。
三、聲請人原告訴意旨略為：被告林子竣、秦麒瑞均為有巢氏房
    屋之房仲業務員，被告林宜秀前為麒譽貿易股份有限公司(
    址設新北市○○區○○○路0段000之0號，下稱麒譽公司，已於民
    國103年12月30日廢止)之負責人，其與被告秦麒瑞（另行通
    緝）為男女朋友關係(雙方嗣於104年12月10日結婚，業於10
    5年10月31日離婚)。被告秦麒瑞、林子竣共同意圖為自己不
    法之有，基於詐欺之犯意聯絡，分別於附表編號1所示之時
    、地，以如附表編號1所示詐欺手法詐騙告訴人，致告訴人
    陷於錯誤，同意購買如附表編號1所示門牌號碼之預售屋，
    並於如附表編號1所示所示時間，以如附表所示方法交付購
    屋款。嗣告訴人知悉前開房屋非地主保留戶後，要求被告林
    子竣、秦麒瑞退款，詎被告林子竣、秦麒瑞均置之不理，告
    訴人始知受騙。因認被告林子竣、秦麒瑞均涉犯刑法第339
    條第1項之詐欺取財罪嫌。
四、聲請意旨詳如附件之刑事交付審判聲請狀及補充理由狀所載
    。
五、按刑事訴訟法第258條之1規定告訴人得向法院聲請交付審判
    ，係對於「檢察官不起訴或緩起訴裁量權」制衡之一種外部
    監督機制，法院僅就檢察官所為不起訴或緩起訴之處分是否
    正確加以審查，以防止檢察機關濫權，依此立法精神，法院
    就聲請交付審判案件之審查，應以審酌告訴人所指摘不利被
    告之事證未經檢察機關詳為調查斟酌，或不起訴處分書所載
    理由違背經驗法則、論理法則及證據法則為限（臺灣高等法
    院暨所屬法院93年11月25日法律座談會研討結果亦同此見解
    ）。而同法第258條之3第3項規定法院審查聲請交付審判案
    件時「得為必要之調查」，其調查證據之範圍，自應以偵查
    中曾顯現之證據為限，不得就聲請人新提出之證據再為調查
    ，亦不得蒐集偵查卷以外之證據，否則將與刑事訴訟法第26
    0條之再行起訴規定，混淆不清，亦使法院僭越檢察官之職
    權，而有回復「糾問制度」之虞。且法院裁定交付審判，即
    如同檢察官提起公訴使案件進入審判程序，是法院裁定交付
    審判之前提，必須偵查卷內所存證據已符合刑事訴訟法第25
    1條第1項規定「足認被告有犯罪嫌疑」，亦即該案件已經跨
    越起訴門檻。從而，法院就告訴人聲請交付審判之案件，若
    依原檢察官偵查所得事證，依經驗法則、論理法則判斷未達
    起訴門檻，原不起訴處分並無違誤時，即應依同法第258條
    之3第2項前段之規定，以告訴人之聲請無理由而裁定駁回之
    。又犯罪事實應依證據認定之，無證據不得認定其犯罪事實
    ，刑事訴訟法第154條第2項定有明文。認定不利於被告之事
    實，須依積極證據，苟積極證據不足為不利於被告事實之認
    定時，即應為有利於被告之認定（最高法院30年上字第816
    號判例參照）。
六、經查：
㈠、查被告秦麒瑞、林子竣確有於附表所示時間、地點向告訴人
    表示附表詐欺手法欄所示之內容，嗣告訴人旋於附表匯款時
    間及金額、銀行帳戶欄所示之時間，匯款至被告林子竣同欄
    位之帳戶中等情，業據證人即告訴人賴慧美於偵查中證述明
    確（見109年度他字第5788號卷，以下簡稱他卷，第75至77
    頁；109年度偵字第20945號卷，以下簡稱偵20945卷，卷一
    第41至47頁、第123至126頁、第295至301頁；卷二第343頁
    ），經核與證人黃秀雲（見偵20945卷一第41至47頁、第319
    至322頁；卷二第337至339頁）、蘇枝榮（見偵20945卷二第
    33至36頁）之證述相符，且有匯款紀錄（見他卷第7頁、第1
    1頁）、雙方所傳訊息（見他卷第79頁；偵20945卷一第79至
    93頁、第131至137頁、第159至209頁）、被告林子竣如附表
    帳戶之交易明細（見偵20945卷一第29至35頁；本院110年度
    聲判字第306號卷，以下簡稱本院卷，第49頁）、被告秦麒
    瑞於房屋仲介公司之人事資料（見偵20945卷一第65至67頁
    ）在卷可參，且被告林子竣亦坦承確有此情（見偵20945卷
    一第123至126頁、第351至353頁；卷二第33至36頁），足認
    上情應屬實在。
㈡、又雖被告林子竣於偵查中陳稱：當時伊只有一戶地主保留戶
    ，就是出售給黃秀雲的新北市○○區○○街0巷0之000號00樓等
    語（見偵20945卷第125頁）。然查，告訴人於偵查中自承：
    伊是紅單投資，轉售獲利，當時是想要在還沒有拿到房子之
    前就要把房子出售掉，該金額並不是房屋的價金等語（見偵
    20945卷第124頁），另被告林子竣於偵查中亦陳稱：因為部
    分的房屋是最後才會開賣，一般客戶不會拿到，透過伊先拿
    到必須支付給代銷公司一些利潤等語（見偵20945卷一第125
    頁），由此足見告訴人如附表所匯金額實係用於購買該建案
    預售屋之購買權（即告訴人所稱之「紅單」，購得後於該預
    售屋尚未完成前得先行交易該預售屋之購買權），而非用於
    購買房屋之購屋款，另告訴人因看好該建案之交易期待利益
    ，故先行買入該建案房屋之購買權，待該建案售價上漲時將
    該購買權出售以獲利應足認定。
㈢、又被告林子竣雖確實有向告訴人傳遞不實資訊而佯稱告訴人
    所購入新北市○○區○○街0巷0○000號0樓及新北市○○區○○街0巷
    0之000號00樓之房屋均係地主保留戶等語，此據被告林子竣
    自承在卷。然查，在告訴人匯出如附表所示款項後，被告亦
    有提供上開2戶房屋供告訴人取得該屋之購買權此節，業據
    被告林子竣於偵查中陳稱：秦麒瑞知道該建案的地主是伊舅
    舅後，有請伊去找代銷中心，代銷中心知道伊是地主的姪子
    ，有另外提供3戶地主保留戶給伊等語（見偵20945卷第125
    頁），另告訴人亦自承：伊後來這些紅單（即該預售屋之購
    買權）並沒有賣掉，因為買貴了所以賣不出去等語（見偵20
    945卷第296頁），由此可見被告林子竣於收得告訴人匯款後
    ，另亦有向該建案代銷另行取得紅單（即該預售屋之購買權
    ）出售給告訴人。衡以告訴人最初即知悉其所欲購買者為「
    紅單」，且事後被告等於收受匯款後亦有履行該交易標的，
    自難認被告等自始具有為自己不法所有之意圖。又被告等雖
    隱匿告訴人所交付款項之支付對象（告訴人始終誤認其匯款
    係交給地主，然實際上該匯款部分係由被告等賺取），然被
    告等所賺取之利潤是否公開告知告訴人本可由被告等自行決
    定，告訴人亦係經由其考量後始同意交意，自不能謂被告等
    隱匿其自本案交易中賺取利潤此節，與被告等進行本案交易
    有相當因果關係。
㈣、又告訴人雖於偵查中一再陳稱：被告等向其佯稱該紅單都是
    地主保留戶，價格便宜且可預期透過交易獲利等語，然是否
    可透過交易獲利之原因眾多，更與房市、經濟景氣有諸多複
    雜之關聯性，是被告等稱可透過交易獲利是否屬傳遞詐術已
    有疑慮。又雖被告等向告訴人佯稱其所購買2戶均係地主保
    留戶此節與事實不符，然此係被告2人吸引告訴人購屋之一
    種方式，況依告訴人所述，其購入系爭房屋，是希望立刻轉
    售獲利，所以告訴人購買系爭房屋之重點，主要應在希望低
    買（購入價格越低越好）高賣（出售價格越高越好），是被
    告等以此「地主保留戶」之說詞說服告訴人購買，此乃廣告
    說詞之一部分，然告訴人亦非僅係因被告等之上開說詞即決
    定購入該預售屋購買權，而係經由成本、景氣及房市走向等
    綜合考量後始購入，自難謂被告等向告訴人表達上開「地主
    保留戶」之不實資訊，即認被告等有對告訴人施用詐術，致
    使告訴人陷於錯誤，因而購買該2戶房屋之「紅單」此情。
㈤、是本案被告等有實際履行該預售屋「紅單」之交易，已難謂
    有為自己不法所有之意圖，另該「地主保留戶」之說詞亦不
    足以完全影響交易之成立，故被告等所傳遞之不實資訊與告
    訴人交付財物亦欠缺相當因果關係，是被告等所為自難成立
    詐欺取財罪。
六、綜上所述，除聲請人就被告林宜秀部分聲請交付審判為不合
    法外，其餘部分依現有偵查事證，尚不足以使本院達到足認
    被告秦麒瑞、林子竣涉有詐欺取財嫌疑、檢察官應提起公訴
    之心證程度，則原偵查、再議機關依偵查所得證據，認並無
    證據證明被告秦麒瑞、林子竣涉有此部分罪嫌，乃以犯罪嫌
    疑不足為由，先後為不起訴處分及再議駁回處分，核無違法
    ，聲請意旨執前詞指摘原不起訴處分書及原處分書不當，求
    予交付審判，為無理由，應予駁回。
據上論斷，應依刑事訴訟法第258條之3第2項前段，裁定如主文
。
中　　華　　民　　國　　111 　年　　8 　　月　　25　　日
                  刑事第九庭  審判長法　官  黃怡菁
　　　　　　　　　　　　　　　　　　法　官  張谷瑛
　　　　　　　　　　　　　　　　　　法　官  商啟泰
上正本證明與原本無異。
本裁定不得抗告。
                                    書記官  洪婉菁
中　　華　　民　　國　　111 　年　　8 　　月　　26　　日
附表：
編號 告訴人 詐欺時、地 詐欺手法 匯款時間及金額、銀行帳戶 預售屋門牌號碼 1 賴慧美 102年9月間，在告訴人黃秀雲當時位於新北市○○區○○街0巷000之0號住處 由被告秦麒瑞向賴慧美佯稱：被告林子竣為樂河群京河建案地主之外甥，可以預售屋紅單買賣之方式，低價取得樂河群京河建案預售屋且該戶屬地主保留戶，轉售利潤可期云云，致告訴人賴慧美陷於錯誤，同意購買右列預售屋，並於右列時間，匯款右列金額至右列銀行帳戶。 ⑴102年9月23日，在臺北市○○區○○路000號富邦銀行松山分行，匯款75萬元至被告林子竣之郵局帳號00000000000000號帳戶(下稱林子竣之郵局帳戶)。 ⑵102年10月21日，在臺北市○○區○○路000號富邦銀行松山分行，匯款43萬8,500元至被告林子竣之郵局帳戶 (1)新北市○○區○○街0巷0之000號0樓 (2)新北市○○區○○街0巷0之000號00樓